臺灣士林地方法院民事判決　　　　　　　100年度訴字第210號
原　　　告　盧世健
訴訟代理人　黃淑芬律師
被　　　告　日堯國際股份有限公司
法定代理人　陳宗謙
上列當事人間確認委任關係不存在事件，本院於民國100 年3 月
29日言詞辯論終結，判決如下：
    主  文
確認原告與被告間股東權不存在。
確認原告與被告間董事之委任關係不存在。
訴訟費用新臺幣壹萬柒仟捌佰玖拾伍元由被告負擔。
    事  實  及  理  由
一、按股份有限公司應由董事長對外代表公司，惟公司與董事間
    訴訟，除法律另有規定外，則由監察人或股東會所選任之人
    代表公司為訴訟，公司法第208 條第3 項、第213 條分別定
    有明文，其立法目的乃恐董事長代表公司對董事起訴，難免
    有循私之舉。若公司已解散行清算程序，公司董事雖不得以
    董事身分執行職務，而應由清算人執行清算事務，但公司之
    清算，原則上以董事為清算人，除非公司法或章程另有規定
    或股東會另選清算人時，不在此限（公司法第322 條第1 項
    ）。且清算人於執行清算事務範圍內，除另有規定外，其權
    利義務與董事同（公司法第324 條）。是董事原則上應為清
    算人，且清算人之權利義務與董事同，則董事以清算人身分
    對董事為訴訟，亦難免有循私之舉。依同一法理，仍不宜由
    董事以清算人身分對董事為訴訟。再查清算中，公司股東會
    與監察人依然存續，對董事之訴訟依法仍應由監察人或股東
    會所選任之人代表公司為之，始為適法（最高法院98年度臺
    抗字第687 號裁定意旨參照）。查原告主張其登記為被告公
    司董事，而被告公司業於民國99年2 月8 日經主管機關臺北
    市政府廢止登記，依公司法第26條之1 、第24條規定，應行
    清算程序，則其對被告公司起訴，依上開說明，即應以該公
    司監察人陳宗謙為被告之法定代理人，合先敘明。
二、原告起訴主張：伊雖曾投資被告公司，且於94年被告公司創
    立時為董事，惟嗣因與另位董事施舜懷經營理念未合，已於
    95年11月間將伊全數持股轉讓與施舜懷，並辭去董事一職，
    而由施舜懷擔任被告公司董事長，且伊亦不再於被告公司任
    職。詎被告未為伊辦理變更登記，致法務部行政執行署要求
    伊給付被告公司滯欠商港服務費，致伊私法上地位受有侵害
    之虞，爰提本訴等情。並聲明：如主文所示。
三、被告則以：原告為伊公司董事，95年6 、7 月間確與另一董
    事施舜懷為口頭協議，將其股份全數轉讓予施舜懷，並辭去
    董事職務，嗣原告確實亦退出公司經營，惟因並無書面資料
    ，無從確認其股份是否已轉讓等語置辯。並聲明：駁回原告
    之訴。
四、兩造不爭執之事實：
    原告於被告公司94年12月19日設立登記時即為董事，被告公
    司嗣於99年2 月8 日經臺北市政府廢止登記在案，原告現仍
    登記為被告公司之董事。
五、按確認法律關係之訴，非原告有即受確認判決之法律上利益
    者，不得提起之，民事訴訟法第247 條第1 項前段定有明文
    。次按法律關係之存否不明確，致原告在私法上之地位有受
    侵害之危險，而此危險得以對於被告之確認判決除去之者，
    即得依民事訴訟法第247 條之規定提起確認之訴（最高法院
    52年臺上字第1922號判例參照）。查原告經被告公司登記為
    公司董事，致法務部行政執行署據此要求其清償被告公司所
    滯欠之商港服務費，有法務部行政執行署士林行政執行處99
    年12月3 日執行命令在卷可稽，應認原告之權益已受影響，
    並致其私法上地位有受侵害之危險，至原告是否仍為被告公
    司股東，亦影響其私法上之權利義務關係，且此等不安之狀
    態，確得以確認判決予以排除，是原告提起本件訴訟確認兩
    造間股東權、董事之委任關係不存在，應有即受確認判決之
    法律上利益，合先敘明。
六、本件之爭點：(一)原告是否於95年間已將全數股份轉讓予施舜
    懷？是否仍為被告公司之股東？(二)原告是否於95年間已辭去
    董事一職？茲析述如下：
  (一)原告是否於95年間已將全數股份轉讓予施舜懷？是否仍為被
    告公司之股東？
    原告現登記為被告公司之董事，為兩造所不爭執之事實，已
    如上四所述，而原告主張95年11月間將其全數持股轉讓與施
    舜懷一節，被告並未否認，且經證人即斯時被告公司員工曾
    登建證稱：「一開始負責人是原告，不久後就換成施舜懷‧
    ‧‧原告說他退股，確實原告後來就沒有再去公司上班，原
    告也不是股東了。」、「原告告訴我他退股時，施舜懷也在
    場」等語（見本院100 年3 月29日言詞辯論筆錄），足認原
    告確於95年間已將全數股份轉予施舜懷，而非被告公司之股
    東。
  (二)原告是否於95年間已辭去董事一職？
    原告於被告公司94年12月19日設立登記時即為董事，被告公
    司嗣於99年2 月8 日經臺北市政府廢止登記在案，原告現仍
    登記為被告公司之董事，為兩造所不爭執之事實，已如上四
    所述。又原告主張95年間將股份全數轉讓施舜懷後，並辭去
    董事一職之事，亦為被告所未否認，並經證人即斯時被告公
    司員工曾登建證述無訛（見本院100 年3 月29日言詞辯論筆
    錄），亦堪認原告已於95年11月間辭去董事一職。
七、綜上所述，原告於95年11月間已非被告公司股東，亦非被告
    公司董事，惟現仍登記為被告公司之股東及董事，致其私法
    上地位有受侵害之危險，從而，原告確認其與被告間之股東
    權及董事之委任關係不存在，均有理由，應予准許。
八、據上論結，本件原告之訴為有理由，依民事訴訟法第78條判
    決如主文。
中    華    民    國  100     年    4     月    12    日
                  民事第二庭法  官  方彬彬
以上正本證明與原本無異。
如對本判決上訴，應於判決送達後20日內向本院提出上訴狀；若
委任律師提起上訴者，應一併繳納上訴審裁判費，否則本院得不
命補正逕行駁回上訴。
中    華    民    國  100     年    4     月    12    日
                            書記官  于耀文